【裁判字號】    94,訴,1299
【裁判日期】    950420
【裁判案由】    地價稅
【裁判全文】
臺北高等行政法院判決
                                      94年度訴字第1299號
                              .
原      告  臺一紡織廠股份有限公司
代  表  人  甲○○
訴訟代理人  呂光武律師
被      告  桃園縣政府稅捐稽徵處
代  表  人  乙○○處長）住同.
訴訟代理人  丙○○
上列當事人間因地價稅事件，原告不服桃園縣政府中華民國94年
3 月2 日府法訴字第0930332581號訴願決定，提起行政訴訟。本
院判決如下：
    主  文
原告之訴駁回。
訴訟費用由原告負擔。
    事  實
一、事實概要：緣原告所有坐落於桃園縣新屋鄉○○段257 地號
    等28筆土地，原經被告核定民國91年度地價稅新臺幣（下同
    ）883,233 元，申請復查，經被告以93年10月29日桃稅法字
    第0910157113號復查決定，將257 、260 、261 、275 、25
    7 之2 地號等5 筆土地改按工業用地稅率計徵地價稅，另25
    8 、258 之1 、424 、425 、429 地號等5 筆土地（下稱系
    爭5 筆土地）應自申請之次年期（即92年）開始適用，91年
    仍按一般用地稅率計徵，將原核定91年地價883,233 元撤銷
    ，重行核定91年地價稅578,853 元。原告就系爭5 筆土地未
    獲改以工業用地稅率核課地價稅部分不服，提起訴願，經桃
    園縣政府以94年3 月2 日府法訴字第0930332581號訴願決定
    駁回。原告不服，遂提起本件行政訴訟。
二、兩造聲明：
  (一)原告聲明：94年3 月2 日府法訴字第0930332581號訴願決定
    及93年10月29日桃稅法字第0910157113號復查決定不利原告
    部分及其維持之原處分均撤銷。
  (二)被告聲明：駁回原告之訴。
三、兩造之爭點：
  (一)原告主張之理由：
    1.被告對原告不服89年度地價稅事件所為之93年10月21日桃
      稅法字第0910117960號復查決定及本件93年10月29日桃稅
      法字第0910157113號復查決定，均確認原告所有新屋廠廠
      地範圍內土地包括新屋鄉○○段398 、399 、400 、404
      、417 、418 、420 、423 、424 、425 、532 、257 、
      261 、275 、260 、259 、258 、102 地號等18筆土地（
      漏載429 地號），依土地稅法第18條第1 項規定，均應按
      工業用地千分之10稅率計徵地價稅。被告前既已核定系爭
      5 筆土地適用工業用地稅率課徵地價稅，而系爭土地之後
      並未變更用途，故被告不得改按一般稅率課徵地價稅。
    2.424、425、429地號土地部分：
      查424 地號乃重測前107 之21地號，425 地號乃重測前10
      5 之1 地號，429 地號乃重測前105 之3 地號，而105 之
      3 地號係於63年3 月間分割前同屬105 之1 地號土地範圍
      ，可見429 地號係自425 地號分割新增之地號。而重測前
      107 之21地號（即424 地號）、重測前63年3 月間分割前
      之105 之1 地號（即425 及429 地號）係屬前臺灣省政府
      建設廳62年5 月25日建一字第58102 號函核准設立新屋廠
      廠地範圍內之11筆土地中之2 筆土地。自前揭復查決定就
      11筆土地中其餘398 、399 、400 、404 、417 、418 、
      420 、423 及532 地號等9 筆土地仍按工業用地稅率課徵
      地價稅觀之，足證被告早在62、63年間就該等土地均已依
      土地稅法第18條第1 項規定課徵地價稅，則424 、425 及
      429 地號既與上開9 筆土地同屬前臺灣省政府建設廳核准
      設立新屋廠廠地範圍內之11筆土地，必然同時依法按工業
      用地稅率課徵地價稅。
    3.258、258之1 地號土地部分：
      次查258 之1 地號係於88年5 月間自258 地號分割新增之
      地號，258 地號乃重測前76之2 地號，而與重測前紅泥坡
      小段70地號（即257 地號）、70之1 地號（即261 地號）
      、70之2 地號（即275 地號）、72之1 地號（即260 地號
      ）、76地號（即259 地號）及77地號（即102 地號）共計
      7 筆土地，因經濟部於66年6 月間同意原告將臺一聚丙晞
      廠股份有限公司及臺一聚酯絲工業股份有限公司原有工業
      用地合併使用並變更工業用地使用計畫之申請，經前臺灣
      省政府建設廳66年8 月11日建一字第130046號函核定變更
      後廠址範圍內之土地。既然257 、260 、261 及257 之2
      地號，被告改按工業用地稅率課徵地價稅，足證257 地號
      （包括分割新增之257 之2）、260地號、261 地號前已由
      被告核定適用工業用地稅率計徵地價稅，無須再行申請，
      故被告才主動改按工業用地課徵地價稅，則258 及258 之
      1 地號亦應不待另再申請，當然按工業用地稅率課徵地價
      稅。
    4.土地稅法第41條第1 項後段「前已核定而用途未變更者，
      以後免再申請」之規定，係指同一土地所有權人在核定而
      用途未變更之情形下，不必按該條項前段規定，於地價稅
      開徵40日前每筆申請適用特別稅率，有改制前行政法院83
      年判字第543 號判決可參。復依同院86年度判字第2971號
      判決所載：「系爭土地適用特別稅率之原因消滅，應從83
      年起改按一般稅率課徵地價稅」之反面解釋，土地適用特
      別稅率之原因未消滅，即不得改按一般稅率課徵地價稅。
      準此，被告將系爭5 筆土地變更為一般用地課稅，應就土
      地有用途變更之情事，負舉證責任。被告徒憑其自行編製
      之83年8 月31日土地卡所載，主張已於83年按一般用地稅
      率課徵地價稅在案為由，並不可採。
    5.因系爭5 筆土地前已核定按工業用地稅率課徵地價稅，故
      原告信賴被告必依土地稅法第40條第1 項後段規定，不會
      變更為一般用地課稅。又被告將原告所有10幾筆土地地價
      稅合併為1 張稅單，故原告接獲83年稅單時，誤為因地價
      調高導致稅額增加，迨接獲86年地價稅單時，始因稅額劇
      增而查知系爭5 筆土地變更為一般用地課稅，故原告延遲
      提起行政救濟實無過失，應有信賴保護原則之適用，被告
      不得以原告未提出異議，而否准原告所請。再者，被告可
      能因土地分割致誤認系爭5 筆土地不在廠址用地範圍內，
      而按一般用地課稅，此若責由原告再行申請適用工業用地
      稅率，無異將被告疏失所造成之不利益由原告承擔。
  (二)被告主張之理由：
    1.系爭5 筆土地係屬66年實施全面平均地權時，第1 次規定
      地價地區之土地，自66年起，始課徵地價稅，新屋鄉○○
      段258 、424 、425 及429 地號等4 筆土地，依被告83年
      8 月31日土地卡所載，83年原即已按一般用地稅率課徵地
      價稅在案，且同段258 之1 地號土地於88年5 月11日始自
      258 地號土地分割而出，依被告88年地價稅課稅明細表所
      載亦屬按一般用地稅率課徵地價稅，相關事證附案可稽，
      顯與原告主張系爭5 筆土地原係經被告核定按工業用地特
      別稅率課徵地價稅之事實不符。且依桃園縣政府64年11月
      26日桃縣建都執照（外）字149 號建造執照所載，258 及
      258 之1 地號2 筆土地雖列為建築基地，但該建照依縣府
      90年7 月24日90府工建字第12569 號函載，已依建築法規
      自動作廢。且系爭5 筆土地均未列入桃園縣政府（89）桃
      縣工建使字第屋1299號使用執照之申辦基地，足證系爭5
      筆土地自始即未符合按核定工業用地規劃使用之規定，當
      無按工業用地特別稅率計徵地價稅之適用。
    2.系爭5 筆土地86年、87年、88年及90年之地價稅，原告已
      分別於87年1 月4 日、88年11月29日、89年1 月9 日、90
      年12月22日繳納在案，又89年地價稅部分，原告雖曾另案
      向被告申請復查，惟其復查理由均非主張系爭5 筆土地應
      改按工業用地稅率計徵地價稅。又系爭5 筆土地雖經被告
      於93年10月29日以桃法字第0910157113號函核認，有土地
      稅法第18條第1 項第1 款規定按工業用地稅率計徵地價稅
      之適用，惟依土地稅法第41條第1 項規定，原告應於89年
      地價稅開徵40日前（即89年10月7 日）前提出按特別稅率
      計徵地價稅之申請，原告遲至91年11月25日始提出申請（
      91年地價稅復查申請之日期），核已逾申請之期限，依土
      地稅法第41條第1 項規定，應自申請之次年期（即92年）
      開始適用，故系爭5 筆土地89年地價稅仍應按一般用地稅
      率計徵，重行核定地價稅為1,710,844 元，並無不合。
    理  由
一、按土地稅法第14條規定：「已規定地價之土地，除依第22條
    規定課徵田賦者外，應課徵地價稅」，第18條第1 項第1 款
    規定：「供左列事業直接使用之土地，按千分之10計徵地價
    稅。但未按目的事業主管機關核定規劃使用者，不適用之：
    一、工業用地、礦業用地」，第41條第1 項規定：「依第17
    條及第18條規定，得適用特別稅率之用地，土地所有權人應
    於每年（期）地價稅開徵40日前提出申請，逾期申請者，自
    申請之次年期開始適用。前已核定而用途未變更者，以後免
    再申請」。次按土地稅法施行細則第14條第1 項第1 款規定
    ：「土地所有權人，申請適用本法第18條特別稅率計徵地價
    稅者，應填具申請書，並依左列規定，向主管稽徵機關申請
    核定之。一、工業用地：應檢附工業主管機關核准之使用計
    畫書圖或工廠設立許可證及建造執照等文件。其已開工生產
    者，應檢附工廠登記證。」
二、本件事實概要已如前述，有91年度地價稅處分卷可憑，堪予
    認定。原告不服，循序提起行政訴訟，主張：系爭5 筆土地
    其分割、重測前之原地號如附件「重測前後地號對照表」所
    示，而424 、425 、429 地號土地重測、分割前之地號為10
    7-21、105-1 ，乃前臺灣省政府建設廳62年5 月25日建一字
    第58102 號函核准設立新屋廠廠地範圍內之11筆土地中之2
    筆土地，而其他廠地範圍之基地重測後之地號分別為398 、
    399 、400 、404 、417 、418 、420 、423 及532 地號等
    9 筆土地，已經本件之復查決定認定本應按工業用地稅率課
    徵地價稅，則同屬工廠範圍之424 、425 、429 地號土地應
    早在同一時間已按工業用地稅率課稅。又258 、258-1 地號
    重測分割前之地號為276-2 ，乃經前臺灣省政府建設廳報奉
    經濟部同意以66年8 月11日建一字第13 0046 號函同意原告
    將臺一聚丙晞廠股份有限公司及臺一聚酯絲工業股份有限公
    司原有工業用地合併使用並變更工業用地使用計畫之申請，
    為核定變更後廠址範圍內之土地，本件復決定既已就同一範
    圍內之257 、260 、261 、257-2 地號土地改依工業用地稅
    率課徵，則258 、258-1 地號土地也應比照辦理。且系爭土
    地前經申請按工業用地稅率課徵地價稅後，一直維持原來之
    用途，自無庸再為申請，乃被告無端改以一般用地課徵地價
    稅，原告因擁有土地多筆，不知各筆稅率、稅額為何，誤以
    為因土地漲價致地價稅逐年提高，而未表不服，此不可歸責
    於原告，原告應有信賴原則之適用云云。揆諸前揭土地稅法
    第41條第1 項規定，可知土地適用工業用地稅率核計地價稅
    ，需經申請，被告否認系爭土地曾經原告申請適用優惠稅率
    ，是以，本件之首要爭點即在系爭土地曾否依第41條第1 項
    規定申請適用工業用地稅率？
三、經查，系爭土地於83年間辦理重測，其重測分割前之地號變
    更情形如附件，此為兩造不爭執，並有地號對照表附於89年
    地價稅處分卷內可憑，堪予確定。而77年間系爭土地之地號
    分別為107-21、105-1 ，105-3 、76-2，當時除105-1 地號
    土地課徵田賦（稅種為「8 」）外，其餘均已按一般用地課
    稅（稅種為「1 」）；重測後之424 、425 、429 、258 地
    號自83年也以一般用地課稅；嗣88年5 月間由258 地號分割
    出258-1 地號土地，猶以一般用地課稅，此有各該重測前後
    、分割後之各地號土地卡附於91年地價稅處分卷可憑，由此
    記載觀之，系爭土地並無經原告申請按工業用地計稅之紀錄
    。原告雖一再主張系爭土地過去均按工業用地稅率課徵地價
    稅一節，惟其多年來均未爭執，迄今又未能提出其已為申請
    之事證，實難採信。又原告既從未提出按工業用地優惠稅率
    課徵地價稅之申請，本件即與原告是否一直維持原來之用途
    無涉。故原告另主張其一直未變更使用，毋庸再提出申請云
    云，亦難成立。
四、至原告主張其他同為前臺灣省政府建設廳62年5 月25日建一
    字第58102 號函核准設立新屋廠廠地範圍內之基地重測後為
    398 、399 、400 、404 、417 、418 、420 、423 及532
    地號，及前臺灣省政府建設廳66年8 月11日建一字第130046
    號函核定變更後廠址範圍之基地重測後地號257 、260 、26
    1 及257 之2 地號等土地，均經復查決定認為應按工業用地
    稅率課徵，本件系爭土地亦應為同一認定云云。實則，398
    、399 、400 、404 、417 、418 、420 、423 、532 、25
    7 、257-2 地號土地原已經被告核准按工業用地稅率課稅，
    260 、261 則經核准免徵地價稅；其中257 、257-2 、260
    、261 地號土地，被告派員於90年3 月9 日間赴現場勘查發
    現土地空置未作使用，又該4 筆土地所屬建造執照已逾期作
    廢，被告遂予以改按一般用地稅率計稅，嗣因原告對89年度
    地價稅初次申請復查未獲變更後，經訴願決定撤銷被告89年
    度地價稅處分，被告重為復查決定認定其所為改課有誤，而
    將該4 筆土地改按工業用地稅率課徵地價稅，此由被告93年
    10月21日桃稅法字第0910117960號復查決定書理由二、四，
    及被告93年10月29日桃稅法字第0910157113號復查決定書理
    由二、三、四可明。亦即上開原告主張應予比照準據之土地
    早已經原告申請獲准按工業用地稅率課稅，與本件系爭5 筆
    土地從未申請獲准之情形不同。是以，系爭5 筆土地雖經被
    告認定符合適用工業用地稅率，惟原告遲至復查階段始行提
    出申請，依土地稅法第41條第1 項規定，自僅能自次年度即
    92年度開始適用。
五、綜上，原處分（即復查決定不利於原告部分）認定系爭5筆
    土地應自92年度起適用工業用地稅率課稅，而維持該部分89
    年度地價稅之核課處分，自無違誤。訴願決定予以維持，亦
    屬適當。原告訴請撤銷，為無理由，應予駁回。
據上論結，本件原告之訴為無理由，爰依行政訴訟法第98條第3
項前段，判決如主文。
中    華    民    國    95    年     4    月   20     日
                         第七庭審判長法  官  劉  介  中
                                     法  官  黃  秋  鴻
                                     法  官  李  玉  卿
上為正本係照原本作成。
如不服本判決，應於送達後20日內，向本院提出上訴狀並表明上
訴理由，如於本判決宣示後送達前提起上訴者，應於判決送達後
20日內補提上訴理由書（須按他造人數附繕本）。
中    華    民    國    95    年     4    月   20     日
                                     書記官  楊  怡  芳


司法院資訊處製作；財團法人民間司法改革基金會備份。
